臺灣臺中地方法院刑事判決　　　　　　　100年度訴字第675號
公　訴　人　臺灣臺中地方法院檢察署檢察官
被　　　告　黃翊倫
上列被告因偽造文書等案件，經檢察官提起公訴（99年度少連偵
字第168、178號、99年度偵字第26791號、100年度偵字第929、
3708號），經本院合議庭裁定改依簡式審判程序審理，判決如下
：
    主    文
黃翊倫犯幫助詐欺取財罪，處有期徒刑肆月，如易科罰金，以新
臺幣壹仟元折算壹日。
    犯罪事實及理由
一、犯罪事實：黃翊倫明知李佳倫、王佑平（均另行審結）等與
    大陸地區不詳人士共組詐騙集團，欠缺人手從事詐騙犯行，
    其可預見將周政緯（另行審結）介紹予李佳倫，可能幫助李
    佳倫等遂行詐欺取財犯行，竟仍不違其本意，而基於幫助詐
    欺之不確定故意，於民國99年8月初某日，在臺中市陳平公
    園內，以行動電話聯絡之方式，將周政緯介紹予李佳倫，再
    由王佑平帶同周政緯前去與李佳倫會面，以此方式幫助李佳
    倫等所組成之詐欺集團詐騙財物。嗣周政緯加入李佳倫等所
    組成之詐騙集團後，於如附表所示之時間、地點，詐騙如附
    表所示之被害人潘徐初子等人。
二、證據名稱：
(一)、被告黃翊倫於本院審理時之自白。
(二)、證人即被害人潘徐初子、李劉惠美、賴文華、邵林甘、高金
    真、王陳月英、李國松、李鄭秋涼、詹月素、楊絹惠於警詢
    、偵查之證述、證人即同案被告周政緯、王佑平於警詢中之
    證述。
(三)、被害人潘徐初子所提出之偽造臺北地檢署公文、被害人賴文
    華所提出偽造臺灣臺北地方法院地檢署政務科公文、偵查卷
    、提款機監視器翻拍照片、存摺封面、被害人王陳月英所提
    出之偽造臺中地檢公文、帳戶明細、臺灣臺北地方法院100
    年度訴字第1750號、被害人詹月素所提出之偽造臺北地方法
    院檢察署傳票、監視器翻拍照片、被害人楊絹惠所提出之偽
    造臺灣臺北地方法院檢察署政務科偵查卷、法務部行政執行
    假扣押處份命令在卷可參。
三、論罪科刑部分：
(一)、按幫助犯之成立，主觀上行為人須有幫助故意，客觀上須有
    幫助行為。且幫助犯係從屬於正犯而成立，並無獨立性，故
    幫助犯須對正犯之犯罪事實，具有共同認識而加以助力，始
    能成立，其所應負責任，亦以與正犯有同一認識之事實為限
    ，若正犯所犯之事實，超過其共同認識之範圍時，則幫助者
    事前既不知情，自不負責。從犯對正犯行為所認識之內容，
    如與正犯所發生之事實不一致時，應僅就其所認識之範圍負
    責。被告黃翊倫於本院訊問時陳稱：伊知道周政緯進入李佳
    倫集團是要去從事詐騙，伊知道他有出車去跟被害人拿錢，
    伊只知道他們在騙錢，但是怎麼騙伊不清楚等語（見本院10
    0年5月5日訊問筆錄），則被告黃翊倫基於幫助詐欺取財之
    不確定故意，介紹同案被告周政緯加入同案被告李佳倫、王
    佑平等所組成之詐騙集團，及同案被告周政緯加入該詐欺集
    團後，確有向附表所示之被害人潘徐初子等詐欺取財乙節，
    已如前述，是核其所為，係犯刑法第30條第1項前段、第339
    條第1項之幫助詐欺取財罪。被告介紹同案被告周政緯加入
    詐騙集團，而接續致被害人潘徐子等如附表所示之被害人受
    害，係一行為而觸犯數罪名，為想像競合犯，應依刑法第55
    條前段之規定，從一情節較重者即被害人李劉惠美受詐騙之
    幫助詐欺取財犯行處斷。
(二)、被告幫助他人犯詐欺取財罪，為幫助犯，應依刑法第30條第
    2項之規定減輕其刑。
(三)、爰審酌被告前未曾受有刑之宣告，有臺灣高等法院被告前案
    紀錄表乙份在卷可參，其為本件犯行、犯罪之動機，其介紹
    同案被告周政緯進入同案被告李佳倫所組成之詐騙集團而幫
    助該詐騙集團詐騙財物，影響社會經濟秩序，惟念及被告本
    身並未實際參與詐欺取財之犯行，責難性較小，其介紹周政
    緯予李佳倫，並未取得報酬，被害人所受損失之程度非微，
    其犯罪後坦承犯行，態度良好等一切情狀，量處如主文所示
    之刑，並諭知易科罰金之折算標準，以示懲儆。
據上論斷，依刑事訴訟法第273條之1第1項、第299條第1項前段
、第310條之2，刑法第339條第1項、第30條第1項前段、第2項、
第41條第1項前段、第55條，刑法施行法第1條之1第1項、第2項
前段，判決如主文。
中　　華　　民　　國　 100　　年　　5 　　月　　20　　日
                        臺灣臺中地方法院刑事第十三庭
                                法  官  劉麗瑛
以上正本證明與原本無異。
如不服本判決應於收受判決後10日內向本院提出上訴書狀，並應
敘述具體理由；其未敘述上訴理由者，應於上訴期間屆滿後20日
內向本院補提理由書（均須按他造當事人之人數附繕本）「切勿
逕送上級法院」。
                                書記官  王玟
中　　華　　民　　國　 100　　年　　5 　　月　　20　　日
附錄論罪科刑法條
刑法第30條
幫助他人犯罪者，為從犯。雖他人不知幫助之情者，亦同。
從犯之處罰，得按正犯之刑減輕之。
刑法第339條第1項
意圖為自己或第3人不法之所有，以詐術使人將本人或第3人之物
交付者，處五年以下有期徒刑、拘役或科或併科1000元以下罰金
。
【附表】
┌──┬─────┬─────┬───────────┬───────────────────┐
│編號│被害人    │損失金額（│  時間                │      地點                            │
│    │          │新臺幣）  │                      │                                      │
├──┼─────┼─────┼───────────┼───────────────────┤
│ 1  │潘徐初子  │40萬元    │99年8月10日13時30分許 │臺北縣新店市（改制為新北市新店區）太平│
│    │          │          │                      │路、精忠路口（碧潭太平宮）            │
├──┼─────┼─────┼───────────┼───────────────────┤
│ 2  │李劉惠美  │180萬元   │1、99年8月11日16時許  │1、臺北縣新莊市（改制為新北市新莊區） │
│    │          │          │2、99年8月12日10時50分│   新泰路361巷9號2樓                  │
│    │          │          │   許                 │2、同上                               │
├──┼─────┼─────┼───────────┼───────────────────┤
│ 3  │賴文華    │18萬5000元│99年8月12日13時許     │臺北縣淡水鎮（改制為新北市淡水區）學府│
│    │          │          │                      │路51巷1弄12號                         │
├──┼─────┼─────┼───────────┼───────────────────┤
│ 4  │邵林甘    │36萬元    │99年8月12日17時許     │臺北市士林區○○○路○段460巷16號      │
├──┼─────┼─────┼───────────┼───────────────────┤
│ 5  │高金真    │80萬元    │99年9月2日16時30分許  │臺北市文山區木新公園內                │
├──┼─────┼─────┼───────────┼───────────────────┤
│ 6  │王陳月英  │76萬元    │99年9月8日15時許      │臺北縣三峽鎮（改制為新北市三峽區）三峽│
│    │          │          │                      │國中前                                │
├──┼─────┼─────┼───────────┼───────────────────┤
│ 7  │李國松    │62萬5800元│1、99年9月17日15時40分│1、臺北市○○區○○路387巷51號前      │
│    │          │          │   許                 │2、同上                               │
│    │          │          │2、99年9月20日12時30分│                                      │
│    │          │          │   許                 │                                      │
├──┼─────┼─────┼───────────┼───────────────────┤
│ 8  │李鄭秋涼  │46萬8000元│99年10月20日14時20分許│臺北市○○區○○路與民族街口          │
├──┼─────┼─────┼───────────┼───────────────────┤
│ 9  │詹月素    │30萬元    │99年10月28日15時30分許│臺北縣中和市（改制為新北市中和區）泰和│
│    │          │          │                      │街30巷                                │
├──┼─────┼─────┼───────────┼───────────────────┤
│10  │楊絹惠    │46萬8000元│99年11月5日13時許     │臺北市中山區○○○路○段111號          │
└──┴─────┴─────┴───────────┴───────────────────┘
